臺灣高等法院民事裁定　　　　　　　　　100年度勞抗字第4號
抗　告　人　中華航空股份有限公司
法定代理人　張家祝
訴訟代理人　陳金泉律師
　　　　　　李瑞敏律師
　　　　　　顏邦峻律師
相　對　人　王筱君
上列當事人間因確認僱傭關係存在等事件，對於中華民國100年1
月27日臺灣臺北地方法院100年度勞訴字第1號裁定，提起抗告，
本院裁定如下：
    主  文
原裁定廢棄。
    理  由
一、抗告意旨略以：抗告人為經營國際航空運輸業者，航線橫越
    數大洲，空服員因服勤性質特殊，須依抗告人規定，於指定
    時間抵達前往位於臺北市○○○路405巷123弄3號之松訓區
    （下稱臺北市松訓區）報到，經抗告人於該址進行勤前會議
    後，再派車將空服員送往各處航機值勤，是兩造之契約履行
    地為臺北市，抗告人於原法院答辯狀即已載明，詎原法院不
    察，以抗告人設址於桃園縣大園鄉○○○路1號，應由主營
    業所所在地法院即臺灣桃園地方法院（下稱桃園地院）管轄
    ，而依職權將本件裁定移送桃園地院，容有誤會，爰提起本
    件抗告，求予廢棄原裁定等語。
二、按因契約涉訟者，如經當事人定有債務履行地，得由該履行
    地之法院管轄，民事訴訟法第12條定有明文。此項因契約涉
    訟之規定，雖以當事人間有約定債務履行地之意思為必要，
    然其約定不限於書面或明示，即以言詞或默示為之，亦非法
    所不許。況民事訴訟法第25條另有「被告不抗辯法院無管轄
    權，而為本案之言詞辯論者，以其法院為有管轄權之法院」
    之規定，法院於認無管轄權時，宜賦與當事人有因不抗辯法
    院無管轄權而為本案言詞辯論之機會，以尊重當事人之程序
    主體地位。
三、經查：抗告人固設址於桃園縣，惟相對人受僱於抗告人擔任
    空服員，其主要職務內容係執行班機地面準備、空服用品檢
    查、安全及清艙檢查、空中服務、免稅品銷售與菸酒帳款繳
    交作業等，故相對人須按照抗告人預定任務時間（即航班預
    定時間）準時報到等情，有聘僱契約、客艙組員作業手冊附
    卷足稽（見原法院卷第27-32頁），是抗告人主張因其航線
    遍及數大洲，空服員服勤須於指定時間抵達抗告人臺北市松
    訓區報到，經抗告人進行勤前會議後，再派車將空服員送往
    各處航機值勤，兩造之契約履行地為臺北市等語，堪予採信
    。是相對人向原法院起訴，依民事訴訟法第12條規定，原法
    院非無管轄權。況雙方於起訴後之強制調解程序中到場，均
    未抗辯原法院無管轄權，抗告人並於答辯狀中表明願由原法
    院管轄（見原法院卷第10-11頁），原法院自應賦與當事人
    程序選擇之機會，從而，原法院以抗告人址設桃園縣為由，
    認本件訴訟應由桃園地院管轄，而裁定移送之，即有未洽。
    抗告意旨指摘原裁定不當，求予廢棄，為有理由，爰裁定如
    主文。
中    華    民    國   100    年    3     月    14    日
                    勞工法庭
                        審判長法  官   湯美玉
                              法  官   李慈惠
                              法  官   丁蓓蓓
正本係照原本作成。
本裁定除以適用法規顯有錯誤為理由外，不得再抗告。如提起再
抗告，應於收受後10日內委任律師為代理人向本院提出再抗告狀
。並繳納再抗告費新台幣１千元。
中    華    民    國   100    年    3     月    15    日
                              書記官  陳思云